---
title: "Projet Big Data – Analyse des Infrastructures de Recharge pour Véhicules Électriques"
author: "Groupe 8 – Mathis LETELLIER, Joas Erwen MVOUMA EKEMI, Victor ROUSSEL"
date: "`r format(Sys.Date(), '%d %B %Y')`"
output:
  pdf_document:
    toc: true
    toc_depth: 3
    number_sections: true
    highlight: tango
geometry: margin=2.5cm
fontsize: 11pt
---

```{r setup, include=FALSE}
# Ce bloc s'exécute en silence — il ne s'affiche pas dans le PDF
knitr::opts_chunk$set(
  echo    = FALSE,    # on cache le code par défaut (rapport propre)
  warning = FALSE,
  message = FALSE,
  fig.align = "center"
)

library(dplyr)
library(stringr)
library(lubridate)
library(ggplot2)
```

\newpage

# Introduction

Ce rapport présente l'analyse complète du jeu de données national des
**Infrastructures de Recharge pour Véhicules Électriques (IRVE)**,
publié en open data sur data.gouv.fr.

L'objectif est de mettre en œuvre une chaîne complète de traitement :
nettoyage, visualisation, analyse des corrélations et modélisation prédictive,
à partir d'un fichier de **184 504 entrées brutes**.

---

\newpage

# Fonctionnalité 1 – Description et nettoyage des données

```{r nettoyage, include=FALSE}
# On appelle le script de nettoyage complet
# Toutes les variables (donnees_irve, mediane_puissance...) seront
# disponibles dans les blocs suivants
source("fonctionnalite1_nettoyage.R")
```

## Description du jeu de données brut

Le fichier `IRVE.csv` contient **`r format(nb_lignes_initial, big.mark=" ")` lignes**
et **52 colonnes** couvrant les caractéristiques techniques, géographiques
et opérationnelles de chaque point de charge (PDC).

> **Choix méthodologique :** Avant tout nettoyage, nous avons réalisé un
> audit complet du jeu de données (taux de valeurs manquantes, types,
> distributions). Cette étape préalable nous a permis de justifier chaque
> décision de nettoyage plutôt que d'appliquer des règles génériques.

### Taux de valeurs manquantes par colonne

```{r tableau_na}
taux_na <- sapply(donnees_irve,
                  function(x) round(sum(is.na(x)) / nrow(donnees_irve) * 100, 1))
taux_na_tri <- sort(taux_na[taux_na > 0], decreasing = TRUE)

# Affichage sous forme de tableau lisible
df_na <- data.frame(
  Colonne   = names(taux_na_tri),
  `Taux NA (%)` = as.numeric(taux_na_tri),
  check.names = FALSE
)
knitr::kable(head(df_na, 15),
             caption = "Top 15 des colonnes avec le plus de valeurs manquantes",
             align = c("l", "r"))
```

> **Analyse :** On distingue trois catégories :
>
> - **Colonnes très lacunaires (> 50%)** : `observations`, `tarification`,
>   `num_pdl` — ces colonnes sont conservées mais non utilisées dans les
>   analyses principales.
> - **Colonnes modérément incomplètes (10–50%)** : `date_mise_en_service`,
>   `siren_amenageur` — traitées par imputation ou mise à NA.
> - **Colonnes complètes (< 2%)** : `puissance_nominale`, coordonnées GPS
>   — fiables pour les corrélations et la cartographie.

## Statistiques descriptives univariées

```{r stats_univariees}
vars_num <- donnees_irve[, c("puissance_nominale", "nbre_pdc",
                              "longitude", "latitude")]
knitr::kable(round(t(sapply(vars_num, summary)), 2),
             caption = "Statistiques descriptives des variables numériques clés")
```

```{r histo_puissance, fig.cap="Distribution des puissances nominales (après nettoyage)", fig.height=4}
ggplot(donnees_irve, aes(x = puissance_nominale)) +
  geom_histogram(bins = 40, fill = "#2C7BB6", color = "white", alpha = 0.85) +
  scale_x_continuous(limits = c(0, 200)) +
  labs(x = "Puissance nominale (kW)", y = "Nombre de points de charge") +
  theme_minimal(base_size = 11)
```

> **Observation :** La distribution est fortement asymétrique à droite.
> La grande majorité des bornes délivrent **22 kW** (chargeurs AC standard
> de type 2), avec une minorité de bornes rapides DC (50–150 kW).
> Cette bimodalité est cohérente avec la réalité du parc IRVE français.

## Stratégies de nettoyage appliquées

```{r tableau_strategies}
strategies <- data.frame(
  `Famille` = c(
    "Coordonnées GPS",
    "Chiffres vitaux",
    "Dates",
    "Équipements (booléens)",
    "Texte descriptif",
    "Métadonnées inutiles"
  ),
  `Colonnes concernées` = c(
    "longitude, latitude",
    "puissance_nominale, nbre_pdc",
    "date_mise_en_service, date_maj",
    "prise_type_*, gratuit, paiement_*",
    "nom_operateur, nom_station",
    "datagouv_*, created_at"
  ),
  `Stratégie` = c(
    "Suppression stricte de la ligne",
    "Imputation par la médiane",
    "NA si hors plage [2010 – aujourd'hui]",
    "Remplacement par \"Faux\"",
    "Remplacement par \"Inconnu\"",
    "Suppression de la colonne"
  ),
  `Justification` = c(
    "Borne sans GPS inutilisable en cartographie",
    "Valeur numérique indispensable aux corrélations",
    "On conserve la borne, on ignore la date absurde",
    "Absence = option non présente (99% des cas)",
    "Le nom manquant n'affecte pas l'analyse technique",
    "Traces informatiques sans valeur analytique"
  ),
  check.names = FALSE
)
knitr::kable(strategies,
             caption = "Tableau des stratégies de nettoyage appliquées",
             align = c("l","l","l","l"))
```

> **Choix méthodologique – Imputation vs Suppression :**
> Nous avons délibérément choisi l'**imputation par la médiane** plutôt
> que la suppression pour `puissance_nominale` et `nbre_pdc`.
> En effet, supprimer ces lignes aurait réduit significativement le jeu
> de données sans gain réel, car les autres attributs de ces bornes
> (localisation, opérateur, type de prise) restent exploitables.
> La médiane a été préférée à la moyenne car la distribution est
> asymétrique (sensible aux valeurs extrêmes).

## Résultat du nettoyage

```{r recap_nettoyage}
recap <- data.frame(
  Indicateur = c(
    "Lignes initiales",
    "Doublons supprimés (versions obsolètes)",
    "Lignes supprimées (sans GPS)",
    "Lignes finales",
    "Colonnes initiales",
    "Colonnes supprimées (métadonnées)",
    "Colonnes finales",
    "Médiane puissance appliquée"
  ),
  Valeur = c(
    format(nb_lignes_initial,              big.mark = " "),
    format(nb_lignes_initial - nb_avant_gps, big.mark = " "),
    format(nb_avant_gps - nrow(donnees_irve), big.mark = " "),
    format(nrow(donnees_irve),             big.mark = " "),
    "52",
    "10",
    as.character(ncol(donnees_irve)),
    paste0(mediane_puissance, " kW")
  )
)
knitr::kable(recap,
             caption = "Bilan du nettoyage des données",
             align   = c("l", "r"))
```

---

\newpage

# Fonctionnalité 2 – Visualisation graphique

```{r graphiques, include=FALSE}
# source("Fonctionnalite_2_Graphiques.R")
# Décommenter quand le script est finalisé
```

*Section en cours de développement — sprint 2.*

---

\newpage

# Fonctionnalité 4 – Étude des corrélations

```{r correlations, include=FALSE}
# source("fonctionnalite4_correlations.R")
# Décommenter quand le script est finalisé
```

*Section en cours de développement — sprint 2.*

---

\newpage

# Conclusion

Ce rapport présente les résultats du premier sprint du projet Big Data.
La chaîne de nettoyage est opérationnelle et produit un fichier
`IRVE_cleaned.csv` de **`r format(nrow(donnees_irve), big.mark=" ")` bornes**
prêtes pour la visualisation, l'analyse des corrélations et la modélisation
prédictive des fonctionnalités suivantes.
